【裁判字號】    89,訴緝,23
【裁判日期】    890913
【裁判案由】    妨害兵役
【裁判全文】
臺灣嘉義地方法院刑事判決                          八十九年度訴緝字第二三號
    公  訴  人  臺灣嘉義地方法院檢察署檢察官
    被      告  甲○○
右列被告因妨害兵役案件，經檢察官提起公訴 (八十八年度偵字第三０八四號)，本
院判決如左：
    主  文
甲○○無罪。
    理  由
一、公訴意旨略以：被告甲○○係役齡男子，意圖避免徵兵處理，原住嘉義市○區○
    ○里○○路一四０號，竟將住所遷移，無故不申報，致嘉義市政府未能辦理身家
    調查，因認被告甲○○涉有妨害兵役治罪條例第三條第五款之罪嫌云云。
二、按不能證明被告犯罪或行為不罰者，應諭知被告無罪之判決，刑事訴訟法第三百
    零一條第一項定有明文。修正前兵役法第五條規定：凡曾判處七年以上有期徒刑
    者，禁服兵役。雖不以單一罪被判處七年以上有期徒刑為限，其觸犯數罪合計達
    七年以上有期徒刑者亦屬之。惟依同法施刑法第五十九條第二項之規定，依兵役
    法第五條應禁役者，其判處徒刑人員，經依法赦免、減刑、緩刑、假釋後，其禁
    役者，如實際執行徒刑期間不滿四年時，免除禁役。最高法院八十五年度臺非字
    第三四一號判決可資參照。公訴人認被告涉有上開犯行係以臺灣嘉義市政府函、
    嘉義市東區區公所八十八年妨害兵役案件調查表、八十七年十二月十八日八七嘉
    市東區兵字第一六九七九號函、八十八年二月二十四日八八嘉市東區兵字第二一
    七三號函、八十八年三月二十四日八八嘉市東區兵字第三六七二號函影本各一份
    為證。
三、訊據被告甲○○堅詞否認右揭犯行，辯稱：我出獄後因申報戶口之單子掉了，以
    致一直未去申報戶口，而且我因殺人罪被判處有期徒刑十三年，服刑四年多，我
    聽人家說可以不用當兵等語。經查：被告甲○○於民國七十九年九月十一日，戶
    籍遷入嘉義市○○街一四０號，於八十一年四月十五日遷出桃園縣桃園市○○街
    一號二樓，惟被告並未辦理遷入登記，致嘉義市東區區公所通知其應於八十八年
    三月二日辦理身家調查之通知單無法送達之事實，有前開函件及戶籍謄本在卷足
    憑，惟被告於七十七年間，因殺人案件經判處有期徒刑十三年六月（經減為九年
    ，又於八十年減為六年）、於八十二年間因違反戡亂時期肅清煙毒條例案件，判
    處有期徒刑三年六月，合計其宣告之有期徒刑為十七年，又其因殺人案件，於七
    十八年三月十四日起入監服刑，至八十一年四月二十四日出監，羈押三百四十五
    日：後因違反戡亂時期肅清煙毒條例案件，於八十三年十二月二十八日入監執行
    ，至八十五年三月十四日出監，此有臺灣高等法院被告全國前案紀錄表一紙、臺
    灣嘉義地方法院檢察署八十一年度執聲字第七０號卷、臺灣桃園監獄桃監澄總字
    第０二０七八號函、臺灣嘉義監獄鹿草分監嘉鹿分監文籍字第五三二號函附卷可
    佐，於其先後被羈押及在監執行之時間，合計執行有期徒刑五年又一百八十七日
    ，揆諸兵役法第五條及同法施行法第五十九條第二項之規定，被告係在禁役之列
    ，從而被告雖將居住處所遷移，無故不申報，而致未能辦理身家調查，惟其並無
    避免徵兵處理之意圖，應無妨害兵役治罪條例第三條第五款之適用，是被告之行
    為應屬不罰，爰為無罪之諭知。
四、兵役法雖於八十九年二月二日以華總一義字第九０００二八四五０號總統令公布
    修正後之兵役法，惟本案於行為時應屬不罰，自無刑法第二條適用之必要，附此
    敘明。
據上論斷，應依刑事訴訟法第三百條第一項前段，判決如主文。
本案經檢察官陳仁智到庭執行職務
中    華    民    國      八十九      年      九      月      十三      日
                                臺灣嘉義地方法院刑事第二庭
                                   審判長法官  趙  文  淵
                                         法官  陳  杰  正
                                         法官  康  存  真
右正本證明與原本無異。
如不服本判決，應於判決送達後十日內，向本院提出上訴狀。
中    華    民    國      八十九      年      九      月      十三      日
                                        書記官 胡  祥  生


司法院資訊處製作；財團法人民間司法改革基金會備份。
